臺灣臺中地方法院刑事判決　　　　　　100年度交訴字第150號
公　訴　人　臺灣臺中地方法院檢察署檢察官
被　　　告　羅鼎嵐
上列被告因肇事逃逸罪等案件，經檢察官提起公訴（100年度偵
字第9186號），被告於準備程序中就被訴事實均為有罪之陳述，
受命法官於聽取當事人之意見後，經本院合議庭裁定由受命法官
獨任進行簡式審判程序，判決如下：
    主    文
羅鼎嵐犯過失傷害罪，處有期徒刑肆月。又犯肇事致人傷害逃逸
罪，累犯，處有期徒刑拾月。應執行有期徒刑壹年。
    犯罪事實
一、羅鼎嵐前於民國98年間因違反陸海空軍刑法案件，經國防部
    高等軍事法院高雄分院以98年度上訴字第69號判處有期徒刑
    3月確定，嗣於99年4月29日以易科罰金執行完畢。其未考領
    合格之汽車駕駛執照，卻於99年6月10日下午4時34分許，駕
    駛車牌號碼0107─B6號自小客車（為柯憶菁所有）搭載女友
    何佳欣，沿臺中市○○區○○路由南往北方向行駛，行經崇
    德路與瀋陽路交岔路口，欲左轉瀋陽路時，本應注意汽車行
    駛至交岔路口時，轉彎車應讓直行車先行，而依當時天候雨
    、光線為日間自然光線、柏油路面泥濘、無缺陷、無障礙物
    、視距良好等狀況，並無不能注意之情事，竟疏未注意，逕
    而貿然左轉，適有龐璟証騎乘車牌號碼OSL─197號重型機車
    ，沿臺中市○○區○○路由北往南方向直行行駛，亦行經前
    開路口，羅鼎嵐所駕駛之自小客車右前側乃與龐璟証所騎乘
    機車之車頭發生碰撞，造成龐璟証人車倒地後，受有腦挫傷
    、頸椎外傷併脊髓挫傷、胸背部挫傷、下巴撕裂傷、左耳出
    血等傷害。詎羅鼎嵐明知駕車肇事，致龐景証人車倒地並受
    有傷害，竟未將所駕駛之自小客車煞停路邊停等、下車查看
    ，復未採取任何救護措施或為其他適當之保護處置，亦未留
    下足資聯絡之方式，另萌生肇事逃逸之犯意，旋即駕駛前開
    自小客車逃離現場。嗣經警據報後調閱路口監視錄影器畫面
    ，始查獲肇事車輛，經聯絡車主柯憶菁，柯憶菁遂將員警正
    在查緝肇事逃逸之犯罪嫌疑人一事告知案發時駕駛該車輛之
    肇事者羅鼎嵐，羅鼎嵐因係無照駕駛，遂委請友人柏獻鈞（
    頂替部分業經本院以100年度中簡字第1029號判處拘役45日
    確定）於99年6月17日下午2時30分許，前往臺中市警察局（
    現已改制為臺中市政府警察局）第五分局交通分隊，向承辦
    員警林長春表示其為駕駛車牌號碼0107-B6號自用小客車肇
    事之人，以此方式頂替實際行為人羅鼎嵐。嗣經臺灣臺中地
    方法院檢察署檢察官對柏獻鈞以肇事逃逸及過失傷害等罪嫌
    提起公訴（該署99年度偵字第17655號，嗣經本院以99年度
    交訴字第296號判決無罪確定）後，柏獻鈞及羅鼎嵐2人先後
    於99年10月28日及11月11日，在本院進行該案（99年度交訴
    字第296號；起訴書誤載為98年度交訴字第296號）準備程序
    時，始向承審法官坦承羅鼎嵐方為真正之肇事逃逸者，而查
    悉上情。
二、案經龐景証訴由臺中市警察局第三分局報請臺灣臺中地方法
    院檢察署檢察官偵查起訴。
    理    由
一、程序事項：
    本件被告羅鼎嵐被訴肇事逃逸罪及過失傷害罪，均屬死刑、
    無期徒刑、最輕本刑為三年以上有期徒刑以外之罪，被告於
    準備程序中就被訴犯行均為有罪之陳述，經告知簡式審判程
    序之旨，並聽取公訴人及被告之意見後，本院合議庭認為適
    宜而裁定由受命法官獨任進行簡式審判程序。又本案既經本
    院合議庭裁定由受命法官獨任行簡式審判程序，是其證據之
    調查，即不受刑事訴訟法第159條第1項、第161條之2、第16
    1條之3、第163條之1及第164條至第170條規定之限制，合先
    敘明。
二、認定犯罪事實之依據：
（一）上開犯罪事實，業據被告羅鼎嵐於本院準備程序及審理時
      及本院另案99年度交訴字第296號審理時（詳他字卷第10
      至12頁）均坦承不諱，核與告訴人龐景証於警詢、偵訊時
      所指述情節相符（詳警卷第9至11頁；99年度偵字第17655
      號卷第7至8頁），復有證人何佳欣、柯憶菁於偵訊時之證
      述（詳他字卷第83至85頁）及證人柏獻鈞於本院99年度交
      訴字第296號準備程序及審理時之供述（詳他字卷第5頁、
      第9頁、第13頁）在案可憑，並有臺中市○○○道路交通
      事故初步分析研判表、中國醫藥大學附設醫院診斷證明書
      、監視錄影及案發現場照片、道路交通事故調查報告表（
      一）（二）（以上詳警卷第12至27頁）、車籍查詢基本資
      料（詳警卷第34至35頁）、被告與證人何佳欣於案發時分
      別使用之0000000***號、0000000***號行動電話之雙向通
      聯紀錄資料（詳他字卷第30頁、第41頁、第55頁）、中國
      醫藥大學附設醫院100年1月17日院醫事字第1000000222號
      函（詳他字卷第73頁）、本院99年度交訴字第296號判決
      （詳他字卷第79至80頁）、本院100年度中簡字第1029號
      判決（詳本院卷第15至17頁）等附卷可參。
（二）按汽車行駛至交岔路口時，轉彎車應讓直行車先行，道路
      交通安全規則第102條第1項第7款定有明文。查本件被告
      羅鼎嵐雖未考領汽車駕駛執照，惟其為考領有普通重型機
      車駕駛執照之人（詳本院卷第14頁之交通部公路總局新竹
      區監理所苗栗監理站100年5月18日竹監苗字第1000005416
      號函），且有多年駕駛經驗，對於汽車行駛至交岔路口時
      ，轉彎車應讓直行車先行之道路交通安全法規，應有認識
      ，當無法諉為不知。而依當時天候雨、光線為日間自然光
      線、柏油路面泥濘、無缺陷、無障礙物、視距良好，並無
      不能注意之情事，然被告應注意、能注意卻疏未注意，猶
      仍逕行左轉而導致與告訴人龐景証所騎乘之上開機車發生
      碰撞，本院衡酌雙方撞擊發生原因及告訴人龐景証人車倒
      地情形等因素，認為告訴人龐景証於人車倒地後立即所受
      有之腦挫傷、頸椎外傷併脊髓挫傷、胸背部挫傷、下巴撕
      裂傷、左耳出血等傷害，應係本件車禍所造成無誤，足證
      被告之駕駛行為顯有過失，且其過失行為與告訴人所受傷
      害間，確有相當因果關係。
（三）再按刑法第185條之4之肇事逃逸罪，係仿德國刑法第142
      條「擅自逃離肇事現場罪」而設，規範目的除在促使交通
      肇事參與人，能盡其說明及確認之義務之外，並兼顧保護
      交通事故被害人生命、身體之個人法益，要求肇事駕駛人
      應即時實施救護，以避免被害人生命、身體危殆情形之擴
      大。從而本罪之成立，客觀構成要件只以行為人有駕駛動
      力交通工具肇事，致人死傷而逃逸事實為以足；主觀構成
      要件亦即肇事逃逸遺棄故意，則以行為人須知其為該交通
      事故之肇事參與人，且無正當理由仍擅自將肇事車輛駛離
      現場，而有逃逸遺棄之認知與意欲。查被告確有肇事後逃
      逸之客觀事實，非惟被告所是認在案，並有上開各項供述
      證據及書證在卷可考，更何況被告自車主柯憶菁轉述而得
      知員警刻正追查肇事逃逸之犯罪嫌疑人時，竟更委請友人
      柏獻鈞代為頂替，其確有逃避刑事追訴處罰之意圖甚明；
      而依據前述案發現場照片及雙方車損照片顯示，告訴人所
      騎乘之機車，於發生碰撞倒地後，機車前車頭破裂受損，
      而被告所駕駛之自小客車則右側車頭及前門銜接處則嚴重
      凹陷，足徵事發當時之撞擊力量甚大，被告主觀上顯然應
      有「可能與直行方向之機車駕駛人發生碰撞，且駕駛人可
      能因撞擊、人車倒地而受有傷害」之主觀懷疑及認識之存
      在，亦堪認定。
（四）綜上所述，被告之自白，核與事實相符，得為證據，且堪
      採信。從而，本件被告過失傷害及肇事逃逸等犯行，事證
      堪認明確，均應依法論科。
三、論罪科刑部分：
    核被告羅鼎嵐所為，係犯刑法第284條第1項前段之過失傷害
    罪及刑法第185條之4之肇事逃逸罪。按汽車駕駛人，無駕駛
    執照駕車，因而致人受傷，依法應負刑事責任者，加重其刑
    至二分之一，道路交通管理處罰條例第86條第1項定有明文
    ；查被告羅鼎嵐未考領汽車駕駛執照，除為被告所不爭執，
    復有交通部公路總局新竹區監理所苗栗監理站100年5月18日
    竹監苗字第1000005416號函在卷可憑（詳本院卷第14頁），
    是其無駕駛執照駕車致人受傷，就其所犯過失傷害罪部分，
    應依前揭道路交通管理處罰條例第86條第1項之規定加重其
    刑。又按刑法第284條第1項之過失傷害罪，係針對行為人應
    注意、能注意而不注意之過失行為予以非難；而同法第185
    條之4之肇事致人死傷逃逸罪，則以處罰肇事後逃逸之駕駛
    人為目的，俾促使駕駛人於肇事後能對被害人即時救護，以
    減少死傷，是該罪之成立祇以行為人有駕駛動力交通工具肇
    事，致人死傷而逃逸之事實為已足，至行為人之肇事有否過
    失，則非所問，二者之立法目的及犯罪構成要件截然不同，
    且駕駛人之肇事逃逸，係在其過失行為發生後，為規避責任
    ，乃另行起意之另一行為，故行為人之過失犯行與其肇事致
    人死傷而逃逸之行為，應屬併罰關係（最高法院93年度台上
    字第5599號判決要旨供參），故被告所犯上開二罪，犯意各
    別，行為互殊，應予分論併罰。再查被告羅鼎嵐前於98年間
    因違反陸海空軍刑法案件，經國防部高等軍事法院高雄分院
    以98年度上訴字第69號判處有期徒刑3月確定，嗣於99年4月
    29日以易科罰金執行完畢，有臺灣臺中地方法院檢察署刑案
    資料查註紀錄表及臺灣高等法院被告前案紀錄表各一件在卷
    可稽，其於受有期徒刑之執行完畢後，五年以內故意再犯本
    件有期徒刑以上之肇事逃逸罪，為累犯，就其所犯肇事逃逸
    罪部分，應依刑法第47條第1項規定加重其刑。爰審酌被告
    疏未注意轉彎車應讓直行車先行，逕行左轉，導致本件車禍
    發生，造成告訴人所受傷害非輕，徒增告訴人身體復原過程
    及生活上之痛苦與不便，又肇事後棄告訴人於不顧，尤有甚
    者，更於事後央請友人代為頂替應訊，企圖卸免責任，應受
    非難程度非輕，又其於本院坦承全部犯行，惟事發後迄今，
    未曾與告訴人達成和解與賠償，暨考其高職畢業之智識程度
    、無業、家庭經濟狀況小康之生活狀況（詳他字卷第17頁之
    調查筆錄記載）等一切情狀，分別量處如主文所示之刑，並
    合併定其應執行刑。
四、據上論斷，應依刑事訴訟法第273條之1第1項、第299條第1
    項前段，道路交通管理處罰條例第86條第1項，刑法第185條
    之4、第284條第1項前段、第47條第1項、第51條第5款，刑
    法施行法第1條之1第1項、第2項前段，判決如主文。
中    華    民    國    100    年    6    月    16    日
                     刑事第十庭  法  官  廖慧如
以上正本證明與原本無異。
如不服本判決應於收受判決後10日內向本院提出上訴書狀，並應
敘述具體理由；其未敘述上訴理由者，應於上訴期間屆滿後20日
內向本院補提理由書（均須按他造當事人之人數附繕本）「切勿
逕送上級法院」。
                                 書記官  張宏清
中    華    民    國    100    年    6    月    16    日
附錄本判決論罪科刑法條
刑法第185條之4
駕駛動力交通工具肇事，致人死傷而逃逸者，處6月以上5年以下
有期徒刑。
刑法第284條第1項
因過失傷害人者，處6月以下有期徒刑、拘役或5百元以下罰金，
致重傷者，處1年以下有期徒刑、拘役或5百元以下罰金。